【裁判字號】    95,訴,2082
【裁判日期】    950904
【裁判案由】    偽造文書
【裁判全文】
臺灣板橋地方法院刑事判決              95年度訴字第2082號
公  訴  人  臺灣板橋地方法院檢察署檢察官
被      告  乙○○
上列被告因偽造文書案件，經檢察官提起公訴（九十五年度偵字
第一０一０四號），本院依簡式審判程序判決如下：
    主  文
乙○○行使偽造私文書，足以生損害於公眾及他人，處有期徒刑
月，如易科罰金，以銀元佰元折算壹日。又汽（機）車過戶
申請登記書上偽造之「丙○○」署押壹枚沒收。
    事  實
一、乙○○於民國九十二年五月間，因受丙○○姊夫莊昭順之委
    託代為辦理丙○○購買車號8T－7771號自小貨車過戶事宜，
    而取得丙○○身分證及印章，嗣因與莊昭順間有金錢糾紛，
    竟基於行使偽造私文書及使公務員登載不實之犯意，未經丙
    ○○之同意，擅自將丙○○之身分證及印章交予代辦過戶業
    者，由該不知情之代辦人員於車號BK－4388號自小客車之汽
    （機）車過戶申請登記書上，偽簽丙○○簽名一枚，並盜用
    上開印章  蓋用印文一枚，而偽造上開汽（機）車過戶申請
    登記書，再於同年八月二十二日將載有此不實事項之過戶申
    請登記書，持以向交通部公路總局臺北區監理所辦理過戶而
    行使之，使不知情之監理所承辦人員將此不實事項登載於其
    職務上所掌之公文書，將車號BK－4388號自小客車過戶至丙
    ○○名下，致生損害於丙○○及監理機關對於車籍管理之正
    確性。嗣丙○○因接獲上開自小客車繳納稅金通知單及行車
    違規罰單，始悉上情。
二、案經丙○○訴由臺灣板橋地方法院檢察署檢察官偵查起訴。
    理  由
一、本院於準備程序進行中，被告乙○○就被訴事實為有罪之陳
    述，經告知被告簡式審判程序之旨，並聽取當事人之意見後
    ，裁定進行簡式審判程序。
二、前揭事實，業據被告在本院審理時坦承不諱，核與被害人丙
    ○○在警詢時及偵查中指述情節相符，並經證人莊昭順證述
    在卷。此外，復有公路監理閘門－車號查詢汽車車籍資料、
    汽（機）車過戶申請登記書、違規查詢報表各一份在卷可稽
    。從而，堪認被告所為偽造私文書自白核與事實相符，其所
    為足以生損害於丙○○及監理機關對於車籍管理之正確性。
    是本件事證明確，被告犯行堪以認定，應予依法論科。
三、又被告行為後，刑法及其施行法業於九十五年七月一日修正
    施行，關於新舊法律變更之比較適用，原則上應就罪刑有關
    之共犯、未遂犯、想像競合犯、牽連犯、連續犯、結合犯，
    以及累犯加重、自首減輕暨其他法定加減原因（如身分加減
    ）與加減例等一切情形，綜其全部罪刑之結果而為比較（最
    高法院九十五年第八次刑事庭會議決議參照）。本院認：(一)
    就牽連犯言之，修正後刑法第五十五條規定，業已廢除牽連
    犯之規定。故犯一罪而其方法或結果之行為犯他罪名者，依
    修正前刑法第五十五條後段規定，認屬牽連犯，應從一重處
    斷；但依修正後刑法第五十五條規定，則已無牽連犯可資適
    用，即應將各該犯行以數罪併合處罰。是以適用修正前關於
    牽連犯之規定，自係較為有利；(二)就易科罰金之折算標準部
    分，如依修正前刑法第四十一條第一項及修正前罰金罰鍰提
    高標準條例第二條之規定，應以銀元三百元即新臺幣九百元
    折算一日，惟若依修正後刑法第四十一條第一項前段（原罰
    金罰鍰提高標準條例第二條已同時刪除）之規定，應以新臺
    幣一千元、二千元或三千元折算一日，二者相較之下，應以
    修正前之規定較有利於被告；(三)再按刑法施行法增訂第一條
    之一：「中華民國九十四年一月七日刑法修正施行後，刑法
    分則編所定罰金之貨幣單位為新臺幣。九十四年一月七日刑
    法修正時，刑法分則編未修正之條文定有罰金者，自九十四
    年一月七日刑法修正施行後，就其所定數額提高為三十倍。
    但七十二年六月二十六日至九十四年一月七日新增或修正之
    條文，就其所定數額提高為三倍。」，則刑法第二百十四條
    規定之罰金部分，應認亦隨同修正，而在修正前應依罰金罰
    鍰提高標準條例第一條前段之規定提高為十倍，是修正前後
    所規定之罰金刑最高額，經換算結果並無不同，惟因修正後
    刑法第三十三條第五款已將罰金刑調整為新臺幣一千元以上
    ，以百元計算之，經比較前後規定之刑度，應以修正前之規
    定對被告較為有利。綜上，經綜合比較前述各項法律變更之
    結果後，本案因修正後之規定並未對被告更為有利，依據刑
    法第二條第一項前段，應一體適用修正前刑法及修正前罰金
    罰鍰提高標準條例之規定，合先敘明。
四、核被告所為，係犯刑法第二百十六條、第二百十條行使偽造
    私文書罪及同法第二百十四條使公務員登載不實之文書罪。
    被告利用不知情之代辦過戶人員偽簽丙○○署押及盜蓋印文
    ，係屬間接正犯。其偽造署押及盜用印文之行為，為偽造私
    文書之階段行為，而偽造私文書後持以行使，偽造之低度行
    為復為行使之高度行為所吸收，均不另論罪。再被告所為前
    開二罪間，有方法目的之牽連關係，應依修正前刑法第五十
    五條之規定從一重之行使偽造私文書罪處斷。爰審酌被告犯
    罪之動機、目的、手段、對被害人丙○○所造成之損害，並
    斟酌其犯後坦承犯行，態度尚佳，等一切情狀，量處如主文
    所示之刑，並諭知易科罰金之折算標準。又被告於上開車號
    BK－4388號自小客車之「汽（機）車過戶申請登記書」上偽
    造之「丙○○」署押一枚，應依刑法第二百十九條規定，併
    予宣告沒收。至上開過戶申請登記書因已向監理機關提出辦
    理車號BK－4388號自小客車之過戶登記，已不屬於被告所有
    ，自毋庸宣告沒收，公訴人所認容有誤會，附此敘明。
據上論斷，應依刑事訴訟法第二百九十九條第一項前段、第二百
七十三條之一第一項，刑法第二條第一項前段、第二百十六條、
第二百十條、第二百十四條、修正前第五十五條、修正前第四十
一條第一項前段、第二百十九條，罰金罰鍰提高標準條例第一條
前段、修正前第二條，判決如主文。
本案經檢察官甲○○到庭執行職務。
中    華    民    國    95    年    9     月    4     日
                  刑事第九庭  法  官  王士珮
以上正本證明與原本無異
如不服本判決應於送達後10日內向本院提出上訴狀。
                              書記官  程欣怡
中    華    民    國    95    年    9     月    4     日
附錄本案論罪科刑法條全文：
中華民國刑法第二百十條
偽造、變造私文書，足以生損害於公眾或他人者，處五年以下有
期徒刑。
中華民國刑法第二百十六條
行使第二百十條至第二百十五條之文書者，依偽造、變造文書或
登載不實事項或使登載不實事項之規定處斷。
中華民國刑法第二百十四條
明知為不實之事項，而使公務員登載於職務上所掌之公文書，足
以生損害於公眾或他人者，處三年以下有期徒刑、拘役或五百元
以下罰金。


司法院資訊處製作；財團法人民間司法改革基金會備份。
